【裁判字號】    95,上易,2315
【裁判日期】    951229
【裁判案由】    詐欺
【裁判全文】
臺灣高等法院刑事判決                95年度上易字第2315號
上  訴  人  臺灣臺北地方法院檢察署檢察官
被      告  甲○○
                    樓
上列上訴人因被告詐欺案件，不服臺灣臺北地方法院95年度易緝
字第172號，中華民國95年9月25日第一審判決（起訴案號：臺灣
臺北地方法院檢察署84年度偵字第21368號），提起上訴，本院
判決如下：
    主  文
原判決撤銷。
本件免訴。
    理  由
一、公訴意旨略以：被告甲○○意圖為自己不法之所有，於民國
    八十二年十二月間，明知其與太平洋建設公司所合建可分得
    之坐落臺北市○○街三七五巷一０弄一之一號土地上之巴黎
    世家Ｃ棟五樓預售房屋一間，已於同年十一月間出售與案外
    人馮嗣蕙，其已無處分權利，猶於同年十二月十八日佯以願
    提供上開房屋設定抵押權予告訴人乙○○，而向告訴人詐借
    新臺幣二百萬元，並簽立契約書為憑，使告訴人不疑有他，
    而如數交付款項，嗣因被告借款未還，上開房屋移轉予馮嗣
    蕙，抵押權亦未能設定，告訴人始知受騙，因認被告涉犯刑
    法第三百三十九條第一項之詐欺罪嫌。
二、按案件時效已完成者，應諭知免訴之判決，刑事訴訟法第三
    百零二條第二款定有明文。又被告行為後，刑法業於九十四
    年二月二日修正公布，九十五年七月一日起施行。其中第八
    十條關於追訴權之規定業經修正。按行為後法律有變更者，
    適用行為時之法律，但行為後之法律有利於行為人者，適用
    最有利於行為人之法律，修正後刑法第二條第一項定有明文
    。查修正後刑法第八十條第一項所定追訴權時效期間較長，
    意即行為人被追訴之期限較久，自屬對行為人不利，比較新
    、舊法結果，自以修正前刑法第八十條較有利於行為人，本
    案追效權時效，自應適用修正前刑法第八十條之規定，則關
    於追訴權時效之停止進行及其期間、計算，亦應一體適用修
    正前刑法第八十三條之規定。
三、經查：本案被告被訴於八十二年十二月十八日涉犯行為時即
    修正前刑法第三百三十九條第一項之詐欺罪嫌（修正後刑法
    第三百三十九條第一項並不較為有利），該罪法定之最高本
    刑為五年以下有期徒刑，依前述修正前刑法第八十條第一項
    第二款之規定，其追訴權時效期間為「十年」，再加計追訴
    權時效停止原因視為消滅之四分之一期間，其追訴權時效期
    間應為「十二年六月」，自八十二年十二月十八日犯罪成立
    之日開始計算時效。嗣本案經檢察官於八十四年九月二十五
    日開始偵查，同年十一月八日提起公訴，同年十二月四日繫
    屬原審，嗣因被告逃匿，經原審於八十五年一月十八日發佈
    通緝，前後共「三月又二十三日」，偵查、審判程序進行中
    ，追訴權並無不行使之情形，不生時效進行之問題，應予扣
    除，八十五年一月十八日發佈通緝後，審判程序不能開始，
    依司法院大法官會議釋字第一三八號解釋、最高法院八十二
    年第十次刑事庭會議決議及修正前刑法第八十條、第八十三
    條之規定，追訴權之時效應於「九十五年十月十日」（計算
    公式為：八十二年十二月十八日，加上十二年六月，另加上
    三月又二十三日）完成，揆諸前揭說明，自應為免訴之諭知
    。
四、原判決為免訴之諭知，固非無見，惟誤引「修正前刑法第八
    十五條」之規定及誤算「追訴權之時效於九十五年九月十五
    日完成」，則有未合。
五、檢察官上訴意旨略以：原判決引用「修正前刑法第八十五條
    」之規定，顯有判決違背法令，且認定「追訴權之時效於九
    十五年九月十五日完成」，亦有計算錯誤之違誤，以此指摘
    原判決不當，為有理由，自應由本院將原判決予以撤銷改判
    ，並不經言詞辯論為之。
據上論斷，應依刑事訴訟法第三百六十九條第一項前段、第三
百六十四條、第三百零二條第二款、第三百七十二條，判決如主
文。
中    華    民    國    95    年    12    月    29    日
                  刑事第一庭審判長法  官  蔡  長  溪
                                  法  官  陳  春  秋
                                  法  官  林  俊  益
以上正本證明與原本無異。
不得上訴。
                                  書記官  廖  月  女
中    華    民    國    95    年    12    月    29    日


司法院資訊處製作；財團法人民間司法改革基金會備份。
